臺灣臺北地方法院刑事判決　　　　　　　　　　　　　九十三年度易字第一０六號
　　公　訴　人　臺灣臺北地方法院檢察署檢察官
　　被　　　告　丁○○
　　選任辯護人　鄭世脩律師
右列被告因詐欺案件，經檢察官提起公訴（九十二年度偵字第一八四一三號）及移送
併辦（九十三年度偵字第一五二八號），本院判決如左：
    主  文
丁○○連續意圖為自己不法之所有，以詐術使人將本人之物交付，處有期徒刑拾月。
    事  實
一、丁○○與緬甸國籍之華僑乙○○係朋友關係，熟知與乙○○相同情況之緬甸華僑
    急欲辦理歸化中華民國國籍，竟基於共同意圖為自己不法所有之概括犯意聯絡，
    自民國九十二年二月間起至同年六月間止，由乙○○引介來臺就學之戊○○、丙○○、己○○及由不知情戊○○介紹之甲○○等緬甸僑生，連續在附表所示之處
    所，丁○○自稱「林成榮」或SAM向前揭緬甸僑生誆稱：伊係中華民國外交部部
    長簡又新之子，只需繳交一定費用，利用其父關係，即可快速辦理歸化國籍，並
    取得中華民國國民
    金燈以同一方式辦妥等語，使戊○○、丙○○、己○○、甲○○等人陷於錯誤，
    陸續在附表所示地點，將渠等所有之照片、
    簿、良民證及準歸化國籍證明書等相關證件交付丁○○，同時將附表編號一Ａ、
    二、三Ａ、四所示之費用以現金或以轉帳方式匯入丁○○設於誠泰商業銀行（下
    稱誠泰銀行）帳號000000000000號帳戶或乙○○玉山商業銀行永和
    分行（下稱玉山銀行）內，合計詐得新臺幣（下同）二十三萬五千元。丁○○見
    戊○○、丙○○深信所言而有機可乘，承前意圖為自己不法所有之概括犯意，獨
    自於附表編號一Ｂ、三Ｂ所示時間，利用辦理歸化國籍繳費之機會，向戊○○、
    丙○○等人佯稱：因伊父親政商關係良好，伊所開設之室內設計公司近期接獲多
    筆案件，前景大好，投資必可獲利等語，邀約渠等參與投資，使戊○○、丙○○
    因而陷於錯誤，陸續將附表編號一Ｂ、三Ｂ之金額以ＡＴＭ匯款方式轉帳至丁○○設於誠泰商業銀行前開帳號之帳戶內，計詐得二十六萬五千元。嗣於九十二年
    六月下旬已屆丁○○許諾辦妥歸化之最後期限，丁○○竟避不見面，亦未代為辦
    理歸化國籍、投資事務及歸還上開證件，戊○○等人始知受騙。
二、案經戊○○、甲○○、丙○○、己○○訴由臺北市政府警察局移送臺灣臺北地方
    法院檢察署檢察官偵查起訴。
    理  由
一、訊據被告丁○○矢口否認有詐欺犯行，辯稱：乙○○表示可透過林國凱（真實姓
    名不詳）辦理緬甸僑生歸化中華民國國籍事，欲向附表所示戊○○等人收受辦理
    歸化國籍款項，惟需一位臺灣的朋友出面，始具說服力，故要伊出面，直至出面
    時，乙○○對戊○○等人告知伊係簡又新之子，伊僅有點頭而已；投資款項係購
    買精油，乙○○很清楚，伊認為多拿一些貨品，可使價格便宜，但是賣到後來伊
    認為沒有市場，不能再賣，所收之款項，均已退還乙○○，計辦理歸化國籍為十
    七萬五千元，投資款項亦有十七萬五千元，總計退還三十五萬元現金及所收辦理
    歸化國籍的證件，伊並無詐欺云云。經查，被告右揭詐欺犯行迭據證人即告訴人
    戊○○、丙○○、己○○、甲○○於偵查及本院審理中結證屬實，並有卷附合作
    金庫銀行自動櫃員機交易明細表二份（戊○○匯款部分，見九十二年度偵字第一
    八四一三號卷第五十頁）、存款憑條一份（甲○○匯款部分，見同上卷第五十四
    頁）、建華銀行交易明細表四份、郵政儲金匯業局交易明細表一份（丙○○羅匯
    款部分，見同上卷第三十五、五十一頁）、臺新銀行自動櫃員機交易明細表三份
    （己○○匯款部分，見同上卷五十二、五十三頁）、誠泰銀行宜蘭分行九十二年
    十二月二十三日誠泰銀宜蘭字第九二○○三四號函及所附丁○○定帳戶之交易明
    細表、玉山銀行永和分行九十二年十二月二十二日玉永和字第○三一二二二○一
    號函附交易明細表足按。被告明知其非外交部部長簡又新之子，就快速辦理歸化
    國籍之事亦無門路，且從未經營室內設計公司，竟利用告訴人等急欲取得中華民
    國國民
    並收取歸化費用或投資款，詐欺故意已明。本院審理時經傳訊證人乙○○未到庭
    ，被告雖辯稱歸化費用及貨品款項均交予乙○○云云，惟被告與乙○○利用前開
    方式共同詐取歸化費用等情均據告訴人等結證明確，縱事後被告將款項交予乙○○亦無解於詐欺共犯罪責，況以投資室內設計公司名義詐取財物，據告訴人證述
    ，僅係被告一人所為，乙○○並未參與，被告所辯將投資款交予乙○○一節並未
    提出相關證據證明之，所辯應係臨訟卸責之詞，委無足採。本件事證明確，犯行
    堪以認定，應依法論科。
二、核被告所為，係犯刑法第三百三十九條第一項之詐欺取財罪。被告就附表編號一
    Ａ、二、三Ａ、四詐取告訴人辦理歸化中華民國國籍費用部分與乙○○間具有犯
    意聯絡及行為分擔，為共同正犯。被告於附表所示時間，多次施用詐術之犯行，
    時間緊接，所犯構成要件相同，應依連續犯規定論以詐欺金額最多而情節最重之
    附表編號三Ｂ之一罪，並加重其刑。檢察官於起訴書就以歸化國籍詐欺部分，漏
    論被告與乙○○間有共犯關係則有未洽。爰審酌被告利用緬甸僑生急欲取得中華
    民國國籍之機會，向告訴人戊○○等人施用詐術，取得不法財物，手段惡劣，犯
    罪後仍設詞狡飾犯行，所詐得之金額，被告知識程度及犯罪後之態度等一切情狀
    ，量處如主文所示之刑，以資懲儆。
三、公訴意旨另略以：被告丁○○基於意圖為自己不法所有之概括犯意，自九十一年
    十一月底向來臺就學之緬甸僑生乙○○，冒名「林成榮」並誆稱係外交部長簡又
    新之乾兒子，且熟識中、緬雙方之外交官員，可以新台幣（下同）三至十萬不等
    之費用，代辦歸化中華民國國籍之手續，致乙○○陷於錯誤，由被告同意墊款辦
    理歸化國籍，於九十二年二月十四日在臺北市大安區○○○路○段新學友書局樓
    上咖啡廳內，以前開方式詐取丙○○辦理歸化國籍費用三萬五千元；被告丁○○
    承前意圖為自己不法所有之概括犯意，於九十二年一月五日至同年六月五日間共
    六次，在臺北市大安區○○○路一五六號春喜碳烤店、忠孝東路四段太平洋百貨
    公司附近，向乙○○、戊○○、丙○○等三人佯稱其開設之室內設計公司已接獲
    多筆案件，前景大好，邀約上開告訴人參與投資，致乙○○、戊○○、丙○○因
    被告代為辦理歸化國籍一事態度誠懇復信以為真而陷於錯誤，陸續以現金或匯款
    方式交付十萬六千五百元、七十七萬元（扣除前開事實欄認定之八萬元）、四萬
    元等筆款項。因認被告另犯刑法第三百三十九條第一項之詐欺取財罪嫌云云。按
    犯罪事實應依證據認定之，無證據不得推定其犯罪事實，刑事訴訟法第一百五十
    四條第二項定有明文。又刑事訴訟法上所謂認定犯罪事實之證據，係指足以認定
    被告確有犯罪行為之積極證據而言，該項證據自須適合於被告犯罪事實之認定，
    始得採為斷罪資料；如未發現相當證據，或證據不足以證明，自不能以推測或擬
    制之方法，以為裁判之基礎。而告訴人之告訴，係以使被告受刑事訴追為目的，
    是其陳述是否與事實相符，仍應調查其他證據以資審認，尚難僅憑告訴人之片面
    指訴，遽入人罪。又刑法第三百三十九條第一項詐欺罪之成立，以意圖為自己或
    第三人不法所有，以詐術使人將本人或第三人之物交付為要件，所謂以詐術使人
    交付，必須被詐欺人因其詐術而陷於錯誤，將本人或第三人之物交付，而致生損
    害於被害人者始構成該罪，最高法院二十九年上字第三一○五號、四十年台上字
    第八十六號、四十六年台上字第二六○號判例及九十年度台上字第三○五三號著
    有判決可資參照。公訴人認被告涉犯此部分詐欺罪嫌，無非係以告訴人乙○○、
    戊○○、丙○○之指述，為其論據。訊據被告堅詞否認有此部分詐欺犯行，辯稱
    ：有關歸化國籍之事係乙○○起意要伊以簡又新之子出面與告訴人戊○○、吳斌
    ：有關歸化國籍之事係乙○○起意要伊以簡又新之子出面與告訴人戊○○、丙○○等談，伊未詐騙乙○○，未收到丙○○於九十二年二月十四日所交付辦理歸化
    國籍款三萬五千元，戊○○所交付七十七萬元及丙○○交付四萬元之投資款等語
    。經查，乙○○約集同為緬甸之僑生戊○○等人，並於被告施用詐術時在場，共
    同以被告係簡又新之子，可快速辦理歸化國籍之事詐欺告訴人等事實，除經被告
    於本院審理時供承明確外，並有證人即告訴人戊○○、丙○○、己○○、甲○○
    等人於本院審理時之證詞足稽，乙○○於警詢、偵查中均未證稱曾經交付辦理歸
    化費用予被告，且又參與詐欺犯行，難認被告曾對乙○○施用詐術，此部分犯行
    即無法證明；另本院傳訊乙○○雖未到庭，然查乙○○於警詢中先稱：「後來他
    又極力遊說我，要籌資開公司，叫我投資一點錢，我也一樣相信他，拿錢交給他
    ，前前後後一共交給他新台幣十三萬元左右」云云，又證稱：「總共交給他新台
    幣十萬六千五百元」、「因當時我在春喜碳烤店工作．．我錢交他都沒有簽收據
    」云云，所證除交付款項金額顯有出入外，並未提出任何證據證明，曾因投資公
    司而交付款項予被告，不能僅依告訴人乙○○片面而有瑕疵之指述認定被告有此
    部分犯行。至告訴人戊○○指證交付予被告七十七萬元及告訴人丙○○指述交付
    被告歸化國籍款三萬五千元、投資款四萬元等筆款項，雖經丙○○到庭證述，惟
    未提出任何提匯款單據足以證明曾經提出並交付該筆款項予被告，戊○○亦於本
    院時提出交付明細表格，惟所列表格欠缺單據，亦無證據足以證明所提款項均已
    交予被告，不能僅依告訴人片面之指述，即認被告詐得前揭款項，此外本院復查
    無任何證據足以證明被告確曾收受各該筆款項事實，即不能證明被告此部分犯行
    ，本應為無罪判決之諭知，惟公訴人認此部分犯行，與前揭本院認定有罪部分事
    實，有連續犯裁判上一罪關係，爰不另為無罪判決之諭知。
四、至於檢察官移送併案審理即九十三偵字第一五二八號案卷內容，與起訴書事實欄
    所載附表一編號一、附表二編號一之事實相同，本院已經予以審理，分別論述如
    前，附此敘明。
據上論斷，應依刑事訴訟法第二百九十九條第一項前段，刑法第五十六條、第三百三
十九條第一項，罰金罰鍰提高標準條例第一條前段，判決如主文。
本案經檢察官彭慶文到庭執行職務
中　　　華　　　民　　　國　　九十三　　年　　　六　　　月　　二十九　　日
                                      臺灣臺北地方法院刑事第十四庭
                                      審判長法官  宋松璟
                                            法官  吳秋宏
                                            法官  王綽光
右正本證明與原本無異。
如不服本判決，應於判決送達後十日內，向本院提出上訴狀。
                                          書記官  蔡梅蓮
中　　　華　　　民　　　國　　九十三　　年　　　七　　　月　　　二　　　日
附錄論罪科刑法條：
中華民國刑法第三百三十九條
(普通詐欺罪)
意圖為自己或第三人不法之所有，以詐術使人將本人或第三人之物交付者
，處五年以下有期徒刑、拘役或科或併科一千元以下罰金。
以前項方法得財產上不法之利益或使第三人得之者，亦同。
前二項之未遂犯罰之。
